臺灣高等法院刑事判決
109年度侵上訴字第30號
上  訴  人  
即  被  告  羅偉哲





選任辯護人  黃昱璁律師（法扶律師）                      上列上訴人因妨害性自主案件，不服臺灣新北地方法院108年度侵訴字第49號，中華民國108年12月10日第一審判決（起訴案號：臺灣新北地方檢察署107年度偵字第7835號），提起上訴，本院判決如下：
    主  文
上訴駁回。
    事  實
一、緣乙○○與代號0000-000000號成年女子（真實姓名年籍詳卷
    ，下稱甲 ）相約，於民國107年1月10日晚間10時許，至新
    北市○○區○○路0段0號「星聚點KTV」為甲 補過生日（慶生）
    ，並歌唱飲酒至翌（11）日凌晨2時許結束，乙○○並向甲 同
    行友人表示可以護送甲 ，因而由乙○○獨自帶同甲 搭計程車
    離去；同日凌晨3時許，乙○○以肩扛方式，將已呈醉態之甲 
    帶入新北市○○區○○○路00號「豪麗旺旅館」房間後，見甲 仍
    未清醒，竟萌生乘機性交之犯意，利用甲 酒醉而不知、不
    能抗拒之情形，以陰莖插入甲 陰道方式，對甲 乘機性交得
    逞。嗣因甲 在同日早上清醒後察覺有異，乃前往醫院驗傷
    並報警處理，因而查悉上情。
二、案經甲 訴由新北市政府警察局板橋分局報告臺灣新北地方
    檢察署檢察官偵查起訴。　　
    理  由
壹、程序方面：
一、按性侵害犯罪防治法所稱性侵害犯罪，係指觸犯刑法第221
    條至第227條、第228條、第229條、第332條第2項第2款、第
    334條第2項第2款、第348條第2項第1款及其特別法之罪；又
    行政機關、司法機關及軍法機關所製作必須公示之文書，不
    得揭露被害人之姓名、出生年月日、住居所及其他足資識別
    被害人身分之資訊，性侵害犯罪防治法第2條第1項、第12條
    第2項分別定有明文。另性侵害犯罪防治法第12條所定其他
    足資識別被害人身分之資訊，包括被害人照片或影像、聲音
    、住址、親屬姓名或其關係、就讀學校與班級或工作場所等
    個人基本資料，性侵害犯罪防治法施行細則第6條亦有明定
    。本件上訴人即被告乙○○對被害人即告訴人甲 所為涉犯刑
    法第225條之罪，屬性侵害犯罪防治法所稱之性侵害犯罪，
    因本院所製作之判決係屬必須公示之文書，為避免被害人之
    身分遭揭露，依上開規定，對於本案告訴人甲 、甲 之友人
    林○茹、輔導甲 之社工人員謝○柔等足資識別其身分之資訊
    ，予以隱匿並註明參照卷內事證。
二、證據能力：
    本件認定事實所引用以下卷證資料，並無證據證明係公務員
    違背法定程序所取得；檢察官、被告及其辯護人對本院提示
    以下卷證之證據能力，亦表示沒有意見，且未於言詞辯論終
    結前爭執其證據能力，依刑事訴訟法第159條至159條之5之
    規定，均認有證據能力。　　
貳、實體方面：
一、認定事實所憑之證據及理由：
　㈠訊據被告固坦承與甲 相約唱歌，其後帶同甲 搭計程車前往
    「豪麗旺旅館」，嗣在該旅館房間內與甲 為性交行為之事
    實，惟矢口否認有何乘機性交犯行，辯稱：甲 在房間內意
    識是清醒的，並自願與我性交，過程中我們有相互撫摸，甲
     有回親我，也有擁抱我云云。其辯護人亦辯稱：檢察官並
    未證明甲 於案發時係處於無意識或不知、不能抗拒狀態。
    原審亦未解釋為何甲 處於該等狀態下卻能交付車鑰匙及告
    知停車地點請同事幫忙移車，在房間內尚可忽然醒來表示拒
    絕，故甲 於案發時是否處於毫無意識之不能抗拒狀態，尚
    有疑慮。又甲 於原審證述關於遭被告性侵過程中是否有將
    被告推開一節亦存有疑慮，所述案發後下半身有無衣著與林
    ○茹所述不一，顯見甲 指訴亦有瑕疵。原審認定補強甲 指
    訴部分，僅屬犯罪行為前後之事實，而與關鍵事證無涉。本
    件僅有甲 片面指訴，明顯欠缺補強證據，亦不能以被告在
    供述上有枝微末節之落差即認被告所辯不實。再甲 與同事
    或被告之LINE對話全未提及酒後發生何事，卻能和被告閒聊
    2次，每次達約2分半，通話中還向被告索討唱歌的錢，也無
    原審所謂恐懼、慌張、不知所措之情，亦與林○茹證稱甲 有
    憤怒情緒反應有異。依調查局回函，被告供述內容是否虛偽
    ，科學上無法確認。本案並無證據足證被告犯罪，請諭知被
    告無罪云云。
　㈡經查：　　　
    ⒈被告於前開時、地，以陰莖插入甲 陰道之方式，與甲 為
      性交行為之事實，業據被告供承在卷（見原審卷第84至86
      頁，本院卷第103、126頁），並經證人甲 證述明確（見
      原審卷第145至146頁），互核相符，復有上開旅館房間內
      床上遺留甲 經血照片、內政部警政署刑事警察局107年5
      月24日刑生字第1070036794號鑑定書、「豪麗旺旅館」櫃
      臺監視畫面翻拍照片、櫃臺人員提供之被告當時留下之聯
      絡方式紙條翻拍照片等件在卷可參（見偵卷第26、89至91
      、95至97頁），首堪認定。
　　⒉關於案發經過，甲 先後指證如下：
　　　⑴偵查證稱：我和2位同事「語喬」、「伊婷」（林○茹）
        及「伊婷」的男友去唱歌，被告也帶2個朋友去，但我
        後來喝醉，不知道何時結束，怎麼離開KTV都沒印象，
        當時我身體軟趴趴的，連被帶去旅館這件事都不知道。
        於107年1月11日上午醒來發現我人在旅館。在睡覺過程
        中感覺生殖器有異物插入，醒來看見被告在我上方，但
        因不勝酒力我又睡著，就不清楚後面發生什麼事。我請
        綽號「阿瑞」的朋友來載我，我跟「阿瑞」說我可能被
        侵犯了，他就請我將現場拍照，當天我月經來，所以床
        上有一灘月經留下的血等語（見偵卷第63至65頁）。
      ⑵原審審理時證稱：我與被告是一般朋友，被告是以要幫
        我補過生日為由，邀請我去KTV唱歌，他說可以找同事
        來，他有找2位男同事去，我也有約2位女同事一起去，
        其中1位同事的男友也有去。我有喝啤酒和紅酒，最後
        印象是在包廂要去吐，後來發生什麼事就沒印象，不知
        道何時離開包廂、也不知道怎麼會去旅館。等我有意識
        時，是覺得有異物插入我生殖器，發現被告在我上面，
        把生殖器插入我生殖器，但沒幾秒鐘我就昏睡了。後來
        我醒來，發現自己外褲被脫掉，床單上有血，我不清楚
        自己在哪裡，被告不在房間內，我打電話給1個朋友，
        說我前一天去喝酒，後來被告好像有對我做不禮貌的事
        ，請他接我，後來朋友叫我去驗傷。我去驗傷時有打給
        「伊婷」跟她說這件事，她有來陪我驗傷等語（見原審
        卷第138至148、150頁）。
    ⒊核甲 先後指述情節相符，並與證人即綽號「伊婷」之林○
      茹證稱：甲 在包廂內就已經喝醉。需要人家攙扶，她整
      個醉了。在離開包廂時，她趴在大廳的吧檯上，被告去叫
      計程車之後我們一起扶著甲 ，被告力氣很大，堅持要送
      甲 回家（見偵卷第176頁）；去唱歌時甲 有喝酒，她喝
      很多，非常醉，最後她倒趴在廁所，需要有人扶和扛，離
      開包廂時她已經全倒了，是被我們扶到大廳的，她無法自
      己走路，她上計程車時整個人完全癱軟，是被告扶她上車
      的等語相符（見原審卷第176至179、184頁）。再被告與
      甲 搭乘計程車至旅館後，被告先在107年1月11日凌晨3時
      11分許獨自一人至旅館櫃臺與櫃臺人員交談付款後，旋於
      同日凌晨3時14分許以肩膀扛著甲 經過櫃臺，過程中未見
      甲 有何動靜等節，有旅館監視器畫面翻拍影像照片5張、
      監視器影像檔案光碟1片及檢察官108年3月24日勘驗筆錄1
      份在卷可憑（見偵卷第95至97、167頁、證物袋）。又甲 
      於107年1月11日經亞東醫院採證取得之外陰部棉棒、陰道
      深部棉棒精子細胞層檢出之男性DNA-STR型別與被告型別
      相符，有內政部警政署刑事警察局107年3月5日及107年5
      月24日鑑定書可稽（見偵卷第51至55、89至91頁）。足認
      甲○ 指證其在KTV包廂即已喝醉，不知如何離開KTV到達旅
      館，對於事發過程，存在過程中似有醒來，發現被告壓在
      自己身上，以性器插入方式與之性交之印象，且因醒來之
      後發現自己未穿外褲且床上有血，感覺有異，因而聯絡友
      人前來，嗣並前往醫院驗傷等情，確與前開事證相符，堪
      予採信。被告辯稱本案僅甲 片面指證，欠缺補强證據云
      云，顯不足採。又甲 雖稱其在過程中，一度伸手推卻被
      告云云（見偵卷第64頁，原審卷第146頁）。然亦陳明自
      己隨即入睡，不知是否有將被告推開，且因隨即昏睡，亦
      不知被告作何反應等語在卷（見原審卷第145至146頁）；
      訊之被告復否認甲 有何推卻拒絕之積極舉動，因認此部
      分尚難據為被告違反甲 明示意願而涉強制性交之認定，
      併此敘明。
　　⒋被告雖辯稱與甲 性交時，甲 意識清醒，並稱：甲 自願與
      我性交，過程中我們有相互撫摸，甲 有回親我，也有擁
      抱我云云。然核：
　　　⑴依旅館監視器畫面顯示，被告在當日凌晨3時11分許，隻
        身辦妥登記手續後離開櫃檯，3時14分許再將甲 揹扛在
        肩上經過櫃檯（見偵卷第167頁），而甲 當時雙腳離地
        ，上身癱軟壓在被告肩上，未見動靜（見偵卷第97、16
        7頁），可知甲 呈現無法行動之明顯醉態。訊之被告亦
        自承甲 離開KTV時已經喝醉，無法自己行走，其在房間
        詢問甲 酒後狀況時，甲 亦未回應等情在卷（見偵卷第
        74頁，原審卷第207至208頁），足證甲 確因飲酒影響
        意識能力達於無法自主行動與適切回應、對話之程度。
　　　⑵被告與甲 並非男女朋友關係，亦無深交，此據彼等陳明
        在卷，互核相符；又其等當天為多人同在KTV飲酒歡唱
        ，過程中未見甲 與被告有何親密互動，同行友人並拍
        下被告帶甲 搭乘之計程車車牌以確認安全，此外，除
        被告表示可以護送甲 返家外，未見甲 有與被告私下相
        約行動之表示，業據證人林○茹指證明確（見原審卷第1
        76至184頁）。從而，在該等客觀情事狀態下，亦難認
        被告有何誤信甲 同意性交之可能。
　　　⑶被告在同日上午4時許，見甲 仍未清醒，竟主動傳送訊
        息向甲 誆稱「妹妹，我送你去旅館我就走了」、「起
        來記得打給我」云云（見偵卷第25頁）。而甲 在同日
        聯絡友人林○茹時，則有緊張、憤怒之情緒反應（見原
        審卷第185頁），事後經社工陪同開庭見到被告時，亦
        出現恐懼接觸之劇烈情緒波動，經證人即陪同社工謝○
        柔證述在卷（見原審卷第204頁）。對照被告事後刻意
        傳送之訊息，及甲 事後反應，益見甲 確未同意性交，
        且為被告所明知，始有前述傳送不實訊息以圖卸責之舉
        。被告雖就前開訊息內容辯稱其本來已經打算離去，但
        遭甲 抱住云云（見偵卷第74頁），然其所辯核與前開
        訊息內容表明已經離開旅館之意不符，自難採憑。
　　　⑷甲 就其翌日上午醒來發現身上穿著之狀況，雖證稱：那
        時候內褲已經被穿上了，只有外褲被脫掉而已。上衣跟
        內褲是穿著的等語（見原審卷第147頁），與證人林○茹
        證稱甲 電話中說下半身沒有任何褲子，只有上半身有
        穿衣服等語（見原審卷第179頁），略有差異，然甲 於
        案發後既處於驚慌憤怒之狀態，則其去電向林○茹告知
        相關情節時，未能冷靜陳述全盤細節，亦不足以推翻前
        開證言之憑信。甲 因飲酒甚多而酒醉，陷於意識不清
        、癱軟無法自行行走而需人攙扶一節，已據證人林○茹
        證述如前，而實際幫甲 移機車者為林○茹之男友，林○
        茹本人並無與其男友去移機車一情，亦經林○茹證述明
        確（見原審卷第178頁），並無被告及辯護人所辯甲 離
        去KTV前必有以自主意識明確向林○茹表示希望協助移車
        ，並告知其機車停放地點，否則林○茹不可能前往甲 之
        機車停放地點去看並協助移車之情形（見本院卷第90頁
        ），被告及辯護人在甲 明確指訴主要受害過程，並有
        前開事證足以補強甲 指訴真實性之情形下，徒以甲 下
        半身有無著褲與林○茹經轉告所述之些許差異，及依林○
        茹之部分證述即臆測甲 必有自主意識希望林○茹協助移
        車，質疑甲 前開指證之憑信性，明顯忽略受害者之情
        緒反應與觀察記憶可能，自不足採。
　　　⑸至甲 於107年1月11日上午9時35分許在與同事間之LINE
        對話群組內雖稱：「昨天醉比較慘」等語，有該對話擷
        圖可參（見偵卷第23頁），固無透露自己可能遭性侵害
        之情事，然該對話群組既為甲 工作上同事群組，又非
        所有同事一起參加被告邀約，且其與各同事間情誼深淺
        不同，又須顧及自身隱私及顏面，縱未於該群組內揭露
        自身可能遭性侵害之情節，核與常情無違，不足據此質
        疑或動搖證人甲 證述之憑信性。另觀以甲 與被告間之
        LINE對話紀錄（見偵卷第25頁，原審卷第157至162頁，
        以下對話原文照引，錯別字不予更正），被告除於同日
        4時11分許傳訊「妹妹，我送你去旅館我就走了」、「
        起來記得打給我」等語外，另於同日4時24分至26分許
        傳訊表示「妹妹，妳這樣誘惑我怎麼行」、「我是妳哥
        欸」、「對不起，妳這樣我怎麼受得了」、「妳再這樣
        喝醉怎麼行」、「不要再這樣子」，甲 於同日上午8時
        36分許回應「什麼鬼東西」，被告隨即表示「妳起來了
        喔」、「我晚點回妳」、「昨天喝八千多」，甲 則回
        應「什麼誘惑你？我喝醉已往都很安份的就是睡覺」，
        被告又表示「我昨天也喝多了，，，，」，甲 再回應
        「頭超暈」，嗣被告表示「妳機車鑰匙再妳同事那邊」
        ，甲 回應「...」、「為什麼」，並與被告以語音通話
        方式聯繫2分31秒後，再向被告稱「對了，阿那個錢什
        麼時候可以給」，並於同年月12日再與被告以語音通話
        方式聯繫2分33秒許後，甲 即未再與被告有任何聯絡，
        直至同年8月16日始傳訊予被告表示「要跟我談和解之
        事，請晚上九點土城分局見。沒來就不用再多談了」等
        語，上述對話中雖甲 未與被告討論確認事發過程，惟
        就面對及處理被害事實之反應，本可能因人而異，難期
        完全一致，更無從要求被害人必須採取即時、有效等「
        理想」之規避、取證行為始謂與「常情」相符，自難僅
        以受害一方一時隱忍不宣，即排除受害可能，況被告於
        對話中已隱約表示有逾越之舉，甲 於最後對話亦表示
        已報案，要被告至警局說明及談論和解，均呈現被告涉
        嫌對甲 為不法行為之意。被告及辯護人執此辯稱：甲 
        與同事或被告之LINE對話全未提及酒後發生何事，卻能
        和被告閒聊2次，每次達約2分半，通話中還向被告索討
        唱歌的錢，也無原審所謂恐懼、慌張、不知所措之情，
        亦與林○茹證稱甲 有憤怒情緒反應有異云云，並不足以
        推翻甲 前開指證之憑信，而為有利被告之認定，併此
        敘明。 
　　  ⑹至本案被告有否違反甲 意願、是否知覺甲 已經醉到無
        意識而為強制性交，涉及主觀認知之內在意識歷程，可
        能因彼此認知差異或記憶模糊而產生失真結論，不宜進
        行測謊，固有法務部調查局107年11月9日調科參字第10
        703416710號函可稽（見偵卷第105頁）。惟本案依前開
        事證，已足認甲 上開指證遭被告乘機性交之情節應可
        採信，是此部分證據資料，亦不足為被告有利之認定。
        被告及辯護人辯稱：被告供述內容是否虛偽，科學上無
        法確認云云，並不可採。　
　㈢綜上所述，足認被告及辯護人前揭所辯，要屬事後卸責之詞
    ，不足採信。本件事證明確，被告犯行洵堪認定，應予依法
    論科。　　
二、論罪及駁回上訴之理由：
  ㈠核被告所為，係犯刑法第225條第1項乘機性交罪。
  ㈡原審以被告所為事證明確，適用刑法第225條第1項之規定，
    併審酌被告與甲 原為朋友關係，竟一逞私慾，利用甲 酒醉
    不省人事且全身癱軟無力，而處於不知、不能抗拒狀態之際
    ，對其為性交行為，造成甲 心靈受創，對甲 身心影響甚鉅
    ，兼衡被告素行，及其智識程度、工作、收入及家庭生活狀
    況（見原審卷第212頁），暨犯後否認犯行，迄未能與甲 和
    解或賠償損失之犯後態度等一切情狀，量處有期徒刑3年10
    月。經核其認事用法及量刑均無不當。被告上訴猶執前詞否
    認犯行，然經本院指駁如前，是其上訴為無理由，應予駁回
    。
據上論斷，應依刑事訴訟法第368條，判決如主文。
本案經檢察官滕治平到庭執行職務。
中　　華　　民　　國　　109 　年　　4 　　月　　22　　日
　              　刑事第六庭    審判長法　官  劉方慈
                                      法　官  許曉微
                                      法　官  林家賢
以上正本證明與原本無異。
如不服本判決，應於收受送達後20日內向本院提出上訴書狀，其
未敘述上訴之理由者並得於提起上訴後20日內向本院補提理由書
（均須按他造當事人之人數附繕本）「切勿逕送上級法院」。
                                      書記官  謝文傑
中　　華　　民　　國　　109 　年　　4 　　月　　22　　日
附錄本案論罪科刑法條全文：
刑法第225條第1項：
對於男女利用其精神、身體障礙、心智缺陷或其他相類之情形，
不能或不知抗拒而為性交者，處三年以上十年以下有期徒刑。